【裁判字號】    98,訴,97
【裁判日期】    980527
【裁判案由】    違反臺灣地區與大陸地區人民關係條例等
【裁判全文】
臺灣花蓮地方法院刑事判決                98年度訴字第97號
公  訴  人  臺灣花蓮地方法院檢察署檢察官
被      告  丁○○
選任辯護人  張世柱律師
上列被告因違反臺灣地區與大陸地區人民關係條例等案件，經檢
察官提起公訴（97年度偵字第5286號），及移送併案審理（98年
度偵字第1412號、98年度偵字第2045號），被告於準備程序進行
中就被訴事實為有罪之陳述，經告知簡式審判程序之旨，並聽取
當事人之意見後，本院裁定由受命法官獨任進行簡式審判程序，
並判決如下：
    主  文
丁○○共同連續違反不得使大陸地區人民非法進入臺灣地區之規
定，處有期徒刑壹年，減為有期徒刑陸月，如易科罰金，以銀元
佰元即新台幣玖佰元折算壹日。
    事  實
一、緣林瑞銘（已歿，另經臺灣花蓮地方法院檢察署檢察官為不
    起訴處分）於民國 92年4月30日前之某日向丁○○表示若能
    招攬並帶同臺灣地區人民前往大陸地區與大陸地區人民假結
    婚，繼而由前開臺灣地區人民等人辦理相關手續，申請假結
    婚之大陸配偶進入臺灣地區，將給予假結婚之臺灣地區人民
    新臺幣（下同）3萬元至8萬元不等之報酬，另依丁○○在大
    陸地區停留之日數，每日將給予丁○○新臺幣（下同）2,00
    0 元之工資，丁○○為圖得報酬，即分別招攬癸○○（另由
    臺灣花蓮地方法院檢察署檢察官以98年度偵字第1084號偵查
    中）、乙○○（另由臺灣花蓮地方法院檢察署檢察官以98年
    度偵字第1082號偵查中）、辛○○（業經本院以95年度花簡
    字第735號判處有期徒刑4月，如易科罰金，以銀元 300元即
    新臺幣900元折算1日確定）、壬○○（另由臺灣花蓮地方法
    院檢察署檢察官以98年度偵字第1079號偵查中）、子○○○
    （業經本院以96年度花訴字第15號判處有期徒刑 4月，如易
    科罰金，以銀元300元即新臺幣 900元折算1日，減為有期徒
    刑2月，如易科罰金，以銀元300元即新臺幣900元折算1日確
    定）、丙○○（另由臺灣花蓮地方法院檢察署檢察官以98年
    度偵字第1412號偵查中）、孫瑞珍（另由臺灣花蓮地方法院
    檢察署檢察官以98年度偵字第2045號偵查中）等人擔任假結
    婚之人頭配偶，其等明知大陸地區人民非經主管機關許可，
    不得進入臺灣地區，而癸○○、乙○○、辛○○、壬○○、
    子○○○、丙○○、孫瑞珍與所安排之大陸地區人民戊○○
    、己○○、丑○○、甲○○、寅○○、庚○○、張玉嬌間並
    無結婚真意，為使上開大陸地區人民進入臺灣地區，丁○○
    竟與林瑞銘共同基於使大陸地區人民非法進入臺灣地區及行
    使使公務員登載不實文書之概括犯意聯絡，及分別與癸○○
    、乙○○、辛○○、壬○○、子○○○、丙○○、孫瑞珍基
    於使大陸地區人民非法進入臺灣地區、行使使公務員登載不
    實文書之犯意聯絡，先後為下列行為：
（一）丁○○於 92年4月23日前之某日招攬癸○○擔任假結婚之
      人頭配偶，告以倘赴大陸地區與大陸地區人民假結婚，再
      辦理相關手續，申請假結婚之大陸地區配偶進入臺灣地區
      ，將給予3萬元之報酬，經癸○○同意後，丁○○即於 92
      年 4月23日帶同癸○○前往大陸地區，與素昧平生之大陸
      地區女子戊○○會合，而癸○○與戊○○均無結婚之真意
      ，仍於同年 4月30日至大陸地區福建省福州市民政局，虛
      偽辦理公證結婚，並於翌日至大陸地區福建省福州市公證
      處公證，經該公證處核發（2003）榕公證內民字第6177號
      結婚證明書，待取得結婚證明書後，癸○○即於同年 5月
      10 日先行返回臺灣（丁○○則於同年月 17日始返回臺灣
      ），以前開結婚證明書正本向海基會申請驗證，取得海基
      會核發之證明，再於同年月23日由癸○○至花蓮縣壽豐鄉
      戶政事務所，填具結婚登記申請書，連同上開海基會證明
      、結婚證明書等文書交付承辦之公務員為形式審查，申請
      結婚戶籍登記，使該戶政事務所之公務人員將癸○○之配
      偶為大陸地區人民「戊○○」，結婚日期為 92年4月30日
      等不實事項登載於所掌之戶籍謄本，並將前開申請書留存
      為公文書之一部，足生損害於戶政機關對於戶籍管理之正
      確性。癸○○繼而於同年月23日至花蓮縣警察局吉安分局
      豐田派出所辦理對保手續，另於同年6月2日以前開戶籍謄
      本等文書向內政部警政署入出境管理局（現改制為內政部
      入出國及移民署，以下簡稱入出境管理局）申請戊○○進
      入臺灣地區，經承辦人員為實質審查後，據之核發「中華
      民國臺灣地區旅行證」，而行使前開使公務員登載不實之
      戶籍謄本等文書，足生損害於入出境管理局許可大陸地區
      人民進入臺灣地區之正確性。戊○○遂於 92年7月23日持
      之非法進入臺灣地區，違反不得使大陸地區人民非法進入
      臺灣地區之規定。
（二）丁○○於 92年4月23日前之某日招攬乙○○擔任假結婚之
      人頭配偶，告以倘赴大陸地區與大陸地區人民假結婚，再
      辦理相關手續，申請假結婚之大陸地區配偶進入臺灣地區
      ，將給予約 7萬元之報酬，經乙○○同意後，丁○○即於
      92年 4月23日帶同乙○○前往大陸地區，與素昧平生之大
      陸地區女子己○○會合，而乙○○與己○○均無結婚之真
      意，仍於同年5月7日至大陸地區福建省福州市民政局，虛
      偽辦理公證結婚，並於翌日至大陸地區福建省福州市公證
      處公證，經該公證處核發（2003）榕公證內民字第6377號
      結婚證明書，待取得結婚證明書後，乙○○即於同年月10
      日先行返回臺灣（丁○○則於同年月17日始返回臺灣），
      以前開結婚證明書正本向海基會申請驗證，取得海基會核
      發之證明，再於同年月23日由乙○○至花蓮縣壽豐鄉戶政
      事務所，填具結婚登記申請書，連同上開海基會證明、結
      婚證明書等文書交付承辦之公務員為形式審查，申請結婚
      戶籍登記，使該戶政事務所之公務人員將乙○○之配偶為
      大陸地區人民「己○○」，結婚日期為92年5月7日等不實
      事項登載於所掌之戶籍謄本，並將前開申請書留存為公文
      書之一部，足生損害於戶政機關對於戶籍管理之正確性。
      乙○○繼而於同年月23日至花蓮縣警察局吉安分局豐田派
      出所辦理對保手續，另於同年6月2日持前開戶籍謄本等文
      書向入出境管理局，申請己○○進入臺灣地區，經承辦人
      員為實質審查後，據之核發「中華民國臺灣地區旅行證」
      ，而行使前開使公務員登載不實之戶籍謄本等文書，足生
      損害於入出境管理局許可大陸地區人民進入臺灣地區之正
      確性。己○○遂於 92年7月17日持之非法進入臺灣地區，
      違反不得使大陸地區人民非法進入臺灣地區之規定。
（三）丁○○於 92年4月23日前之某日招攬辛○○擔任假結婚之
      人頭配偶，告以倘赴大陸地區與大陸地區人民假結婚，再
      辦理相關手續，申請假結婚之大陸地區配偶進入臺灣地區
      ，將給予約 6萬元之報酬，經辛○○同意後，丁○○即於
      92年 4月23日帶同辛○○前往大陸地區，與素昧平生之大
      陸地區女子丑○○會合，而辛○○與丑○○均無結婚之真
      意，仍於同年5月6日至大陸地區福建省福州市民政局，虛
      偽辦理公證結婚，並於翌日至大陸地區福建省福州市公證
      處公證，經該公證處核發（2003）榕公證內民字第6264號
      結婚證明書，待取得結婚證明書後，辛○○即於同年月10
      日先行返回臺灣（丁○○則於同年月17日始返回臺灣），
      以前開結婚證明書正本向海基會申請驗證，取得海基會核
      發之證明，再於同年月23日由辛○○至花蓮縣壽豐鄉戶政
      事務所，填具結婚登記申請書，連同上開海基會證明、結
      婚證明書等文書交付承辦之公務員為形式審查，申請結婚
      戶籍登記，使該戶政事務所之公務人員將辛○○之配偶為
      大陸地區人民「丑○○」，結婚日期為92年5月6日等不實
      事項登載於所掌之戶籍謄本，並將前開申請書留存為公文
      書之一部，足生損害於戶政機關對於戶籍管理之正確性。
      辛○○繼而至花蓮縣警察局吉安分局豐田派出所辦理對保
      手續，另持前開戶籍謄本等文書向入出境管理局，申請丑
      ○○進入臺灣地區，經承辦人員為實質審查後，據之核發
      「中華民國臺灣地區旅行證」，而行使前開使公務員登載
      不實之戶籍謄本等文書，足生損害於入出境管理局許可大
      陸地區人民進入臺灣地區之正確性。丑○○遂於 92年7月
      23日持之非法進入臺灣地區，違反不得使大陸地區人民非
      法進入臺灣地區之規定。
（四）丁○○於 92年4月23日前之某日招攬壬○○擔任假結婚之
      人頭配偶，告以倘赴大陸地區與大陸地區人民假結婚，再
      辦理相關手續，申請假結婚之大陸地區配偶進入臺灣地區
      ，將給予約 3萬元之報酬，經壬○○同意後，丁○○即於
      92年 4月23日帶同壬○○前往大陸地區，與素昧平生之大
      陸地區女子甲○○會合，而壬○○與甲○○均無結婚之真
      意，仍於同年5月8日至大陸地區福建省福州市民政局，虛
      偽辦理公證結婚，並於翌日至大陸地區福建省福州市公證
      處公證，經該公證處核發（2003）榕公證內民字第6469號
      結婚證明書，待取得結婚證明書後，壬○○即於同年月10
      日先行返回臺灣（丁○○則於同年月17日始返回臺灣），
      以前開結婚證明書正本向海基會申請驗證，取得海基會核
      發之證明，再於同年月23日由壬○○至花蓮縣壽豐鄉戶政
      事務所，填具結婚登記申請書，連同上開海基會證明、結
      婚證明書等文書交付承辦之公務員為形式審查，申請結婚
      戶籍登記，使該戶政事務所之公務人員將壬○○之配偶為
      大陸地區人民「甲○○」，結婚日期為92年5月8日等不實
      事項登載於所掌之戶籍謄本，並將前開申請書留存為公文
      書之一部，足生損害於戶政機關對於戶籍管理之正確性。
      壬○○繼而於同年月23日至花蓮縣警察局吉安分局豐田派
      出所辦理對保手續，另於同年 6月11日持前開戶籍謄本等
      文書向入出境管理局，申請甲○○進入臺灣地區，經承辦
      人員為實質審查後，據之核發「中華民國臺灣地區旅行證
      」，而行使前開使公務員登載不實之戶籍謄本等文書，足
      生損害於入出境管理局許可大陸地區人民進入臺灣地區之
      正確性。甲○○遂於 92年8月27日持之非法進入臺灣地區
      ，違反不得使大陸地區人民非法進入臺灣地區之規定。
（五）丁○○於 92年4月23日前之某日招攬子○○○擔任假結婚
      之人頭配偶，告以倘赴大陸地區與大陸地區人民假結婚，
      再辦理相關手續，申請假結婚之大陸地區配偶進入臺灣地
      區，將給予約 8萬元之報酬，經子○○○同意後，丁○○
      即於 92年4月23日帶同子○○○前往大陸地區，與素昧平
      生之大陸地區女子寅○○會合，而子○○○與寅○○均無
      結婚之真意，仍於同年5月7日至大陸地區福建省福州市民
      政局，虛偽辦理公證結婚，並於翌日至大陸地區福建省福
      州市公證處公證，經該公證處核發（2003）榕公證內民字
      第6367號結婚證明書，待取得結婚證明書後，子○○○即
      於同年月10日先行返回臺灣（丁○○則於同年月17日始返
      回臺灣），以前開結婚證明書正本向海基會申請驗證，取
      得海基會核發之證明，再於同年月27日由子○○○至花蓮
      縣壽豐鄉戶政事務所，填具結婚登記申請書，連同上開海
      基會證明、結婚證明書交付承辦之公務員為形式審查，申
      請結婚戶籍登記，使該戶政事務所之公務人員將子○○○
      之配偶為大陸地區人民「寅○○」，結婚日期為92年5月7
      日等不實事項登載於所掌之戶籍謄本，並將前開申請書留
      存為公文書之一部，足生損害於戶政機關對於戶籍管理之
      正確性。子○○○繼而於同年 6月26日至花蓮縣警察局吉
      安分局豐田派出所辦理對保手續，另持前開戶籍謄本等文
      書向入出境管理局，申請寅○○進入臺灣地區，經承辦人
      員為實質審查後，據之核發「中華民國臺灣地區旅行證」
      ，而行使前開使公務員登載不實之戶籍謄本等文書，足生
      損害於入出境管理局許可大陸地區人民進入臺灣地區之正
      確性。寅○○遂於 92年7月23日持之非法進入臺灣地區，
      違反不得使大陸地區人民非法進入臺灣地區之規定。
（六）丁○○透過丙○○之鄰居認識丙○○，即招攬丙○○擔任
      假結婚之人頭配偶，告以倘赴大陸地區與大陸地區人民假
      結婚，再辦理相關手續，申請假結婚之大陸地區配偶進入
      臺灣地區，將給予約6萬元之報酬，丁○○即於 92年7月6
      日帶同丙○○前往大陸地區，與素昧平生之大陸地區男子
      庚○○會合。丙○○與庚○○均無結婚之真意，仍於同年
      月17日至大陸地區福建省福州市民政局，虛偽辦理公證結
      婚，並於翌日至大陸地區福建省福州市公證處公證，經該
      公證處核發（2003）榕公證內民字第9088號結婚證明書，
      待取得結婚證明書後，丙○○即先行於同年月19返回臺灣
      （丁○○則於同年月24日始返回臺灣），以前開結婚證明
      書正本向海基會申請驗證，取得海基會核發之證明，再於
      同年 8月28日由丙○○至花蓮縣吉安鄉戶政事務所，填具
      結婚登記申請書，連同上開海基會證明、結婚證明書交付
      承辦之公務員為形式審查，申請結婚戶籍登記，使該戶政
      事務所之公務人員將丙○○之配偶為大陸地區人民「庚○○」，結婚日期為 92年7月17日等不實事項登載於所掌之
      戶籍謄本，並將前開申請書留存為公文書之一部，足生損
      害於戶政機關對於戶籍管理之正確性。丙○○繼而於92年
      8 月31日至花蓮縣警察局吉安分局仁里派出所辦理對保手
      續，另於同年9月4日持前開戶籍謄本等文書向入出境管理
      局，申請庚○○進入臺灣地區，經承辦人員為實質審查後
      ，據之核發「中華民國臺灣地區旅行證」，而行使前開使
      公務員登載不實之戶籍謄本等文書，足生損害於入出境管
      理局許可大陸地區人民進入臺灣地區之正確性。庚○○遂
      於 92年11月2日持之非法進入臺灣地區，違反不得使大陸
      地區人民非法進入臺灣地區之規定。
（七）丁○○於 92年6月間某日招攬孫瑞珍擔任假結婚之人頭配
      偶，告以倘赴大陸地區與大陸地區人民假結婚，再辦理相
      關手續，申請假結婚之大陸地區配偶進入臺灣地區，將給
      予約3萬元之報酬，經孫瑞珍同意後，丁○○即於92年7月
      6 日帶同孫瑞珍前往大陸地區，與素昧平生之大陸地區女
      子張玉嬌會合，丁○○先行於同年月24日先行返回臺灣。
      而孫瑞珍與張玉嬌均無結婚之真意，仍於同年月29日至大
      陸地區福建省福州市民政局，虛偽辦理公證結婚，並於翌
      日至大陸地區福建省福州市公證處公證，經該公證處核發
      （2003）榕公證內民字第9712號結婚證明書，待取得結婚
      證明書後，孫瑞珍即返回臺灣，以前開結婚證明書正本向
      海基會申請驗證，取得海基會核發之證明，再於同年 8月
      21日由孫瑞珍至花蓮縣壽豐鄉戶政事務所，填具結婚登記
      申請書，連同上開海基會證明、結婚證明書等文書交付承
      辦之公務員為形式審查，申請結婚戶籍登記，使該戶政事
      務所之公務人員將孫瑞珍之配偶為大陸地區人民「張玉嬌
      」，結婚日期為 92年7月29日等不實事項登載於所掌之戶
      籍謄本，並將前開申請書留存為公文書之一部，足生損害
      於戶政機關對於戶籍管理之正確性。孫瑞珍繼而於 92年8
      月30日至花蓮縣警察局吉安分局豐田派出所辦理對保手續
      ，另於同年9月4日持前開戶籍謄本等文書向入出境管理局
      ，申請張玉嬌進入臺灣地區，經承辦人員為實質審查後，
      據之核發「中華民國臺灣地區旅行證」，而行使前開使公
      務員登載不實之戶籍謄本等文書，足生損害於入出境管理
      局許可大陸地區人民進入臺灣地區之正確性。張玉嬌遂於
      92年11月29日持之非法進入臺灣地區，違反不得使大陸地
      區人民非法進入臺灣地區之規定。
    林瑞銘嗣依約按丁○○帶同前開假結婚之臺灣地區人民在大
    陸地區之日數，給予每日2,000元之報酬。
二、案經花蓮縣警察局吉安分局報告臺灣花蓮地方法院檢察署檢
    察官偵查起訴，及移送併案審理。
    理  由
一、上揭事實，業據被告丁○○於警詢、檢察官偵訊及本院審理
    中均坦承不諱，核與癸○○、乙○○、辛○○、壬○○、子
    ○○○、丙○○、孫瑞珍於警詢中所述情節相符。此外並有
    戶口名簿、中華民國補出境申請書、旅客入出境紀錄查詢、
    入出境紀錄列印查詢、旅客入出境明細表、大陸地區人民資
    訊管理系統關係人資料各 1份，戶籍謄本、大陸地區人民資
    訊管理系統基本資料查詢各 2份，大陸地區人民資訊管理系
    統相片資料各 3份，個人戶籍資料查詢結果、全戶戶籍資料
    查詢結果、中華人民共和國結婚證、中華民國國民身分證各
    4 份，大陸地區人民資訊管理系統入出境資料、大陸地區人
    民資訊管理系統行方不明資料各 5份，入出國日期證明書、
    財團法人海峽交流基金會證明、大陸地區人民進入臺灣地區
    旅行申請書各 6份，結婚登記申請書、中華人民共和國福建
    省福州市公證處結婚證明書、大陸地區人民進入臺灣地區保
    證書各 7份等件在卷可稽。足徵被告自白與事實相符。本件
    事證明確，被告犯行洵堪認定，應予依法論科。
二、按臺灣地區與大陸地區人民關係條例第79條對於違反同條例
    第 15條第1款所定不得使大陸地區人民非法進入臺灣地區之
    處罰，旨在防止大陸地區人民非法進入臺灣地區，以維護臺
    灣地區之安全與安定；所稱「非法」，自應從實質上之合法
    性予以判斷，凡評價上違反法秩序之方法，均屬「非法」。
    參照行政程序法第119條第1款、第 2款規定，受益人以詐欺
    、脅迫或賄賂方法，使行政機關作成行政處分者；或對重要
    事項提供不正確資料或為不完全陳述，致使行政機關依該資
    料或陳述而作成行政處分者，其信賴不值得保護。故在大陸
    地區通謀虛偽結婚，以不實之結婚證明辦理相關戶籍登記、
    入境等手續，憑以進入臺灣地區，其所持之入境許可文件雖
    係入出境主管機關所核發，形式上為合法，但因以詐欺方法
    而取得，即不具實質上之合法性，仍屬非法進入台灣地區（
    最高法院94年度台上字第1064號判決意旨參照）；又按刑法
    第 214條之所謂使公務員登載不實事項於公文書罪，須一經
    他人之聲明或申報，公務員即有登載之義務，並依其所為之
    聲明或申報予以登載，而屬不實之事項者，始足構成（最高
    法院73年台上字第1710號判例意旨亦可資參照）。再按結婚
    應以當事人之一方為申請人，為結婚之登記，戶籍法第17條
    第1項及第33條第1項分別定有明文；而登記之際並應提出證
    明文件予戶政機關查驗後，即應予以登載，戶籍法施行法第
    13條第2項、第 17條亦定有明文。是關於結婚之戶籍登記，
    戶籍機關當僅有形式審查權而無實質審查權，此觀之戶籍法
    第76條申請人故意為不實之申請，處新臺幣3千元以上9千元
    以下罰鍰即明，故明知無結婚之事實，竟向戶政機關為結婚
    登記，使戶籍人員將結婚之不實事項，登載在戶籍登記簿上
    ，自足以構成使公務員登載不實事項於公文書罪責。
三、被告行為後，臺灣地區與大陸地區人民關係條例已於92年10
    月29日修正公布，其中修正後之第79條規定已自92年12月31
    日起施行（行政院92年12月29日院臺秘字第0920069517號令
    參照），該條例修正前第79條第1項、第2項分別規定：「違
    反第15條第1款規定者，處5年以下有期徒刑、拘役或科或併
    科新臺幣50萬元以下罰金。」、「以犯前項之罪為常業者，
    處1年以上7年以下有期徒刑，得併科新臺幣 100萬元以下罰
    金。」，而修正後之第79條第1項、第2項則分別規定：「違
    反第15條第1款規定者，處 1年以上7年以下有期徒刑，得併
    科新臺幣 100萬元以下罰金。」、「意圖營利而犯前項之罪
    者，處3年以上10年以下有期徒刑，得併科新臺幣500萬元以
    下罰金。」，又修正前有關未遂犯處罰之規定，原列在第 3
    項，修正後改列為第 4項，則修正後之法定本刑重於修正前
    同條項之法定本刑，比較新舊法結果，自以行為時之法律對
    被告較為有利，應依刑法第2條第1項前段之規定，適用92年
    10月29日修正前臺灣地區與大陸地區人民關係條例相關規定
    。
四、又被告行為後，刑法業於94年2月2日經總統以華總一義字第
    09400014901 號令修正公布，並於95年7月1日施行。修正刑
    法第2條、第 28條、第33條、第41條等條文，並刪除第55條
    牽連犯、第56條連續犯之規定。按行為後法律有變更者，適
    用行為時之法律，但行為後之法律有利於行為人者，適用最
    有利於行為人之法律，修正後刑法第2條第1項定有明文。此
    條規定係規範行為後法律變更所生新舊法律比較適用之準據
    法，本身尚無新舊法比較之問題，於新法施行後，應一律適
    用新法第2條第1項之規定，為「從舊從輕」之比較，先予敘
    明。再按本次法律變更，比較時應就罪刑有關之共犯、未遂
    犯、想像競合犯、牽連犯、連續犯、結合犯，以及累犯加重
    、自首減輕暨其他法定加減原因（如身分加減）與加減例等
    一切情形，綜其全部罪刑之結果而為比較（最高法院 95年5
    月23日95年度第 8次刑庭會議決議參照）。又刑法施行法亦
    於95年6月14日經總統以華總一義字第09500085181號令修正
    公布增訂第1之1條條文，規定：「中華民國九十四年一月七
    日刑法修正施行後，刑法分則編所定罰金之貨幣單位為新臺
    幣。九十四年一月七日刑法修正時，刑法分則編未修正之條
    文定有罰金者，自九十四年一月七日刑法修正施行後，就其
    所定數額提高為三十倍。但七十二年六月二十六日至九十四
    年一月七日新增或修正之條文，就其所定數額提高為三倍。
    」亦即自95年7月1日起，刑法分則編所定罰金之貨幣單位，
    由原來之銀元改為新臺幣；且94年1月7日刑法修正時，刑法
    分則編未修正之條文定有罰金者，自95年7月1日起，有關罰
    金之數額提高為30倍。罰金罰鍰提高標準條例亦於 95年5月
    17日經總統以華總一義字第 09500069791號令修正公布，刪
    除第2條條文，並自 95年7月1日施行。有關本件情形，新舊
    法比較如下：
（一）刑法第216條、第214條之行使使公務員登載不實事項於公
      文書罪，條文本身雖未修正，然該罪有罰金刑之處罰，且
      自 24年7月1日施行後即未再修正，依增訂刑法施行法第1
      之 1條之規定，其罰金即應以新台幣為單位，數額應提高
      30倍。而倘依被告行為時之罰金罰鍰提高標準條例第 1條
      之規定，依法律應處罰金罰鍰者，就其原定數額提高為 2
      倍至10倍。但法律已依一定比率規定罰金或罰鍰之數額或
      倍數者，依其規定。而依行政院會銜司法院於 72年7月27
      日發布，同年8月1日施行，有關刑法定有罰金各條，提高
      為10倍。再者銀元與新台幣之比率為1比3。從而前開刑法
      第216條、第214條之罪，修正前後罰金最高額應屬相同。
      惟被告行為時，刑法第33條第5款原規定：「罰金：1元以
      上。」修正後刑法第 33條第5款則規定：「罰金：新台幣
      一千元以上，以百元計算之。」將罰金刑提高為新臺幣一
      千元以上，且以百元計算，比較修正前後規定，修正後刑
      法第216條、第214條罰金刑之最低額，較修正前提高，依
      修正後刑法第2條第1項規定，自應以被告行為時之規定較
      為有利。
（二）刑法第28條關於共同正犯之規定，由原條文：「二人以上
      共同實施犯罪之行為者，皆為共同正犯。」修正為：「二
      人以上共同實行犯罪之行為者，皆為共同正犯。」係將「
      實施」一語修正為「實行」，揆諸其修正理由，在於修正
      共同正犯之參與類型，確定在「實行」概念下之共同參與
      行為，始能成立共同正犯，而排除「陰謀共同正犯」及「
      預備共同正犯」，惟無礙於共謀共同正犯之適用，則倘屬
      共謀共同正犯之類型，適用修正前之刑法第28條對於被告
      並無不利，本件被告與林瑞銘、癸○○、乙○○、辛○○
      、壬○○、子○○○、丙○○、孫瑞珍等非屬陰謀共同正
      犯及預備共同正犯之範疇，其等均具有犯意聯絡及行為分
      擔，不論新法或舊法，均應論以實行之共同正犯，是比較
      新舊法，新法之規定並無較為有利，依修正後刑法第 2條
      第1項前段應適用行為時之刑法第28條。
（三）而修正後之刑法刪除第55條關於牽連犯之規定。被告所為
      犯行若具有牽連犯之關係，依修正前即行為時之規定，應
      從一重之罪處斷，依修正後之刑法既已刪除牽連犯之規定
      ，則所犯上述各罪應依數罪併罰之規定分論併罰。比較新
      舊法之規定，修正後之規定並非較有利於被告，依刑法第
      2條第1項前段之規定，亦應適用行為時之法律，即適用修
      正前刑法第55條牽連犯之規定，從一重處斷。
（四）又刑法第56條連續犯之規定，業於前開修法時刪除，則被
      告之犯行，因行為後新法業已刪除連續犯之規定，此刪除
      雖非犯罪構成要件之變更，但顯已影響行為人刑罰之法律
      效果，自屬法律有變更，依新法第2條第1項之規定，比較
      新、舊法結果，仍應適用較有利於被告之行為時法律即舊
      法論以連續犯。
（五）再者，被告行為時之易科罰金折算標準，係依修正前罰金
      罰鍰提高標準條例之第 2條（現已刪除）規定辦理，就其
      原定刑法罰金數額提高為100倍折算1日，則本件被告行為
      時之易科罰金折算標準，應以銀元300元折算1日，經換算
      為新臺幣後，應以新臺幣900元折算為1日。惟修正後施行
      之刑法第 41條第1項前段則規定：「犯最重本刑為五年以
      下有期徒刑以下之刑之罪，而受六個月以下有期徒刑或拘
      役之宣告者，得以新臺幣一千元、二千元或三千元折算一
      日，易科罰金。」比較修正前後之易科罰金折算標準結果
      ，修正前之舊法折算規定，較有利於被告，自應依修正後
      刑法第2條第1項前段，適用修正前刑法第 41條第1項前段
      及罰金罰鍰提高標準條例第2條規定，對被告較為有利。
    綜合比較前開罪刑結果，適用修正前相關刑罰法律，對被告
    較為有利，自應適用修正前刑法相關規定。
五、被告為圖得報酬，而招攬並帶同臺灣地區人民至大陸地區假
    結婚，由假結婚之臺灣配偶至戶政事務所辦理結婚登記，持
    戶籍謄本等文書向入出境管理局申請假結婚之大陸配偶進入
    臺灣地區而行使之，進而使前開大陸配偶非法進入臺灣地區
    ，雖顯有營利之意圖，惟尚難認有以使大陸地區人民非法進
    入臺灣地區為常業，核其所為，係犯92年10月29日修正前臺
    灣地區與大陸地區人民關係條例第79條第1項、第15條第1款
    之使大陸地區人民非法進入臺灣地區罪，刑法第 214條、第
    216 條之行使使公務員登載不實文書罪。被告、林瑞銘及癸○○就如事實欄一、（一）所示犯行間，被告、林瑞銘及乙○○就如事實欄一、（二）所示犯行間，被告、林瑞銘及辛○○就如事實欄一、（三）所示犯行間，被告、林瑞銘及壬○○就如事實欄一、（四）所示犯行間，被告、林瑞銘及子
    ○○○就如事實欄一、（五）所示犯行間，被告、林瑞銘及
    丙○○就如事實欄一、（六）所示犯行間，被告、林瑞銘及
    孫瑞珍就如事實欄一、（七）所示犯行間，均有犯意之聯絡
    及行為之分擔，皆為共同正犯。起訴書雖認被告亦與化名「
    劉中華」之林美玲亦有共同正犯關係，惟依卷證資料，並無
    充足證據足資認定被告與林美玲有何犯意聯絡與行為分擔，
    尚難遽認林美玲亦與被告共犯前開犯罪，附此敘明。被告先
    後7次使大陸地區人民非法進入臺灣地區犯行，及先後7次行
    使使公務員登載不實文書犯行，均時間緊接，方法相同，觸
    犯構成要件相同之罪名，顯係基於概括犯意為之，應依修正
    前刑法連續犯規定分別論以連續違反不得使大陸地區人民非
    法進入臺灣地區之規定罪，及連續行使使公務員登載不實文
    書罪，並分別依法加重其刑。被告所犯上開 2罪，有方法結
    果之牽連關係，為牽連犯，應依修正前刑法第55條之規定，
    應從一重之連續違反不得使大陸地區人民非法進入臺灣地區
    之規定罪處斷。又被告使公務員登載不實，復持登載不實之
    公文書以行使，使公務員登載不實之低度行為，為行使登載
    不實之公文書之高度行為所吸收，不另論罪。公訴意旨雖未
    就被告所為事實欄一、（六）、（七）部分（即移送併案審
    理部分）提起公訴，然檢察官就犯罪事實一部起訴者，其效
    力及於全部，此部分犯罪事實，與經提起公訴並論罪科刑之
    其餘部分，有連續犯之關係，已如前述，本院自應就屬於裁
    判上一罪關係之事實欄一、（六）、（七）部分一併加以裁
    判，附此敘明。爰審酌被告貪圖介紹費，竟受林瑞銘之慫恿
    ，陸續招攬癸○○、乙○○、辛○○、壬○○、子○○○、
    丙○○、孫瑞珍等人擔任假結婚之人頭配偶，並帶同前開臺
    灣地區人民至大陸地區分別與亦無結婚真意之大陸地區人民
    戊○○、己○○、丑○○、甲○○、寅○○、庚○○、張玉
    嬌，以使無結婚真意之上開大陸地區人民分別非法進入臺灣
    地區，以謀取利益，所為已造成臺灣地區對大陸地區人民入
    境、戶政管理之危害，對國家社會治安造成潛在危險，危害
    非輕，且惡性亦較單純擔任假結婚之人頭配偶為重，惟兼衡
    其智識程度、犯罪之手段，及坦承犯行尚有悔意之態度等一
    切情狀，量處如主文所示之刑，以資儆懲。
六、又被告行為後，中華民國96年罪犯減刑條例業經總統於96年
    7月4日制定公布，於同年7月16日生效施行，犯罪在96年4月
    24日以前者，除有該條例第 3條所列各罪，且經宣告死刑、
    無期徒刑或逾有期徒刑一年六月之刑者，不予減刑外，餘均
    依該條例第2條第1項之規定減刑，其中有期徒刑、拘役或罰
    金，減其刑期或金額二分之一，該條例第 2條第1項第3款、
    第3條第1項分別定有明文。查本案犯罪時間均在 96年4月24
    日前，復無前開條例所列不予減刑之情形，應依中華民國九
    十六年罪犯減刑條例第2條第1項第3款、第7條之規定，減刑
    二分之一如主文所示，並依同條例第 9條之規定，併依修正
    前刑法第41條第1項前段諭知易科罰金之折算標準。
據上論斷，應依刑事訴訟法第 273條之1第1項、第299條第1項前
段，修正前臺灣地區與大陸地區人民關係條例第 15條第1款、第
79條第1項，刑法第11條前段、第 2條第1項前段、修正前刑法第
28條、第56條、第216條、第214條、第55條、第 41條第1項前段
，罰金罰鍰提高標準條例第1條前段、第2條，中華民國96年罪犯
減刑條例第2條第1項第3款、第7條、第9條，判決如主文。
本案經檢察官羅美秀到庭執行職務。
中    華    民    國    98    年    5     月    27    日
                  刑事第四庭    法  官  張宏節
上列正本證明與原本無異。
如對本判決不服，應於送達後10日內，向本院提出上訴狀。（應
抄附繕本）
中    華    民    國    98    年    5     月    27    日
                                書記官
附錄本案論罪科刑法條全文：
修正前臺灣地區與大陸地區人民關係條例第79條第1項
違反第十五條第一款規定者，處五年以下有期徒刑、拘役或科或
併科新台幣五十萬元以下罰金。
中華民國刑法第216條
行使第 210 條至第 215 條之文書者，依偽造、變造文書或登載
不實事項或使登載不實事項之規定處斷。
中華民國刑法第214條
明知為不實之事項，而使公務員登載於職務上所掌之公文書，足
以生損害於公眾或他人者，處3年以下有期徒刑、拘役或5百元以
下罰金。


司法院資訊處製作；財團法人民間司法改革基金會備份。
